最高法院刑事判決　　　　　　九十四年度台上字第五二一七號
　　上　訴　人　丙○○原名黃.
　　　　　　　　　　　　草2段.
　　選任辯護人　吳天富律師
　　上　訴　人　甲○○
　　　　　　　　　　　　在押.
　　選任辯護人　徐曉萍律師
　　上　訴　人　乙○○
　　　　　　　　　　　　在押.
　　選任辯護人　許桂挺律師
上列上訴人等因違反毒品危害防制條例等罪案件，不服台灣高等
法院台中分院中華民國九十四年六月九日第二審更審判決（九十
三年度上重更(一)字第五七號，起訴案號：台灣彰化地方法院檢察
署九十一年度偵字第七六二六、七六二七、八八七六號），提起
上訴，本院判決如下：
    主  文
原判決關於丙○○、甲○○販賣第二級毒品部分撤銷，發回台灣
高等法院台中分院。
其他上訴駁回。
    理  由
一、 撤銷（丙○○、甲○○販賣第二級毒品）部分
本件原判決認定上訴人丙○○、甲○○均意圖營利，基於販賣第
二級毒品安非他命之犯意，甲○○並基於概括之犯意，或單獨，
或與丙○○共同為下列犯行（甲○○係連續為之）：(一)、民國九
十一年七月間某日，吳錫興以其使用之0000000000號
行動電話撥打甲○○住處電話，與甲○○聯絡，談妥購買安非他
命之金額、數量、交易時間及地點後，甲○○單獨至其住處附近
之「永光國小」前，以一手交錢一手交貨方式，以一包新台幣（
下同）一千元之價格，販賣安非他命予吳錫興一次。(二)、九十一
年九月間某日，洪國恭撥打丙○○事先提供之00000000
00號行動電話，與丙○○聯絡，談妥購買安非他命之金額、數
量、交易時間及地點後，洪國恭依約至彰化縣大城鄉○○村○○
路五號甲○○住處，欲向丙○○購買安非他命，適丙○○外出，
與丙○○有共同犯意聯絡之甲○○即承前販賣安非他命牟利之概
括犯意，拿出安非他命一包，以一千元價格販賣予洪國恭一次。
計甲○○販賣第二級毒品安非他命予洪國恭、吳錫興之犯罪所得
為二千元，其中一千元係甲○○與丙○○共同取得。九十一年十
月三十一日二十時四十五分許，警員持搜索票在甲○○上揭住處
逮捕丙○○、甲○○，扣得丙○○所持有供犯罪所用之行動電話
易付卡一張（門號0000000000）及國際牌ＧＤ７５型
行動電話一支（內含門號0000000000號之ＳＩＭ卡乙
枚）、甲○○所持有供犯罪用之諾基亞牌三三一０型行動電話一
支（內含門號0000000000號之ＳＩＭ卡乙枚）等情。
因而撤銷第一審關於丙○○、甲○○販賣第二級毒品部分之科刑
判決，改判仍論處丙○○共同販賣第二級毒品、甲○○共同連續
販賣第二級毒品（均累犯）罪刑。固非無見。
惟查：有罪之判決書事實一欄，為適用法令之依據，應將法院依
職權認定與犯罪構成要件有關之事項，詳記於事實欄，然後於理
由內逐一說明其憑以認定之證據，使事實與理由兩相一致，方為
合法。若事實未有此記載，而理由加以說明，為理由失其依據；
如事實有此記載，理由未予說明，則為理由不備。原判決認定丙
○○、甲○○意圖營利，販賣安非他命予洪國恭或吳錫興，然未
說明認定其二人有營利意圖之依據及理由，已屬理由不備。又原
判決認定甲○○、丙○○於九十一年九月間，以一千元價格，共
同販賣安非他命一包予洪國恭之事實，係依憑洪國恭於九十一年
十一月十四日在檢察官偵查時供稱：丙○○與甲○○同住一處，
伊於九十一年九月間，直接前往甲○○住處向丙○○購買，伊到
達時，丙○○不在，甲○○在，伊即拿一千元給甲○○，甲○○
拿一包安非他命給伊，伊向丙○○買過海洛因，未買過安非他命
，安非他命祇向甲○○買過一次等語（偵字第七六二六號卷第一
三八頁），及甲○○於第一審陳稱：當初洪國恭問伊哪裏可以買
安非他命，伊即把本來自己要施用的先給洪國恭等語（第一審卷
第一００頁），為其主要之論據。倘認洪國恭、甲○○上開供述
實在，洪國恭既未事先與丙○○約定購買安非他命，而係直接前
往甲○○住處欲向丙○○購買，適丙○○不在，則甲○○該次出
售安非他命予洪國恭之行為，似難認丙○○有參與共同販賣之事
實。實情如何？此與丙○○販賣第二級毒品罪是否成立，及甲○
○所犯販賣第二級毒品罪共犯人數等法律適用至有關係，且基於
公平正義之維護，自有調查之必要性。本院前次發回意旨業已指
明，原判決仍未就此詳予研求，致原有調查職責未盡之違法瑕疵
仍然存在。丙○○、甲○○指摘原判決此部分不當，非無理由，
應認原判決關於丙○○、甲○○販賣第二級毒品罪部分，仍有撤
銷發回更審之原因。原判決理由說明丙○○、甲○○販賣第二級
毒品不另諭知無罪部分，本於審判不可分之原則，應併予發回。
二、駁回（丙○○、甲○○販賣第一級毒品及乙○○）部分
按刑事訴訟法第三百七十七條規定：上訴於第三審法院，非以判
決違背法令為理由，不得為之。是提起第三審上訴，應以原判決
違背法令為理由，係屬法定要件，如果上訴理由狀未依據卷內訴
訟資料，具體指摘原判決不適用何種法則或如何適用不當，或所
指摘原判決違法情事，顯與法律規定得為第三審上訴理由之違法
情形，不相適合時，均應認其上訴為違背法律上之程式，予以駁
回。本件原判決綜合全部卷證資料，認上訴人丙○○、甲○○、
乙○○有其事實欄所載販賣第一級毒品海洛因之犯行，已詳敘所
憑之證據與認定之理由。對於丙○○辯稱：伊祇幫洪國恭、吳錫
興購買海洛因，不知道幫忙購買海洛因係違法之事，伊未販賣海
洛因，亦未幫陳金成購買；甲○○辯謂：伊幫陳金成購買海洛因
二次，並非販賣；乙○○辯稱：伊祇幫洪國恭購買海洛因三次，
未獲取任何好處，未幫吳錫興購買海洛因或販賣給吳錫興各云云
，認均係卸責之詞，不足採信，亦依調查所得之證據資料，逐一
加以指駁及說明。因而撤銷第一審關於丙○○、甲○○販賣第一
級毒品及乙○○部分之科刑判決，改判仍論處上訴人等三人共同
連續販賣第一級毒品罪刑（丙○○、甲○○均累犯，丙○○處有
期徒刑十年，甲○○處有期徒刑八年，乙○○處有期徒刑九年）
。
丙○○上訴意旨略以：原判決理由記載丙○○以每包一千元價格
購入海洛因，再以每包一千元價格出售，即無轉售圖利之情事，
自不得將轉讓毒品充作販賣毒品，且洪國恭等人之證言是否可靠
，未臻明瞭，原判決即論以販賣毒品罪，並與販賣安非他命部分
定執行刑為有期徒刑十四年，有理由矛盾、違背經驗法則與論理
法則、應於審判期日調查之證據未予調查及量刑不公之違法云云
。甲○○上訴意旨略稱：甲○○於九十一年十一月十五日之警詢
筆錄係保持緘默，並未坦承犯罪，所為陳述非出於任意性，又未
連續錄音，該自白有顯不可信之情況，應無證據能力，原判決遽
予採信，又未調查是否警員告訴甲○○已被禁止接見，甲○○始
未選任辯護人到場，有採證違背證據法則、理由不備及應於審判
期日調查之證據，未予調查之違誤等語。乙○○上訴意旨略謂：
原判決認定乙○○與丙○○共同販賣海洛因予洪國恭、吳錫興之
理由，違反常情，復未調查乙○○有無分取利得，究明乙○○係
幫助丙○○販賣或共同販賣，既認定乙○○自丙○○處購得海洛
因係一包一千元，賣出亦一包一千元，又認有營利犯意，有理由
矛盾及調查未盡之違法；原判決認定乙○○販賣海洛因予洪國恭
、吳錫興之次數，與洪國恭、吳錫興證述之次數不同，亦屬理由
矛盾；洪國恭就其向乙○○買海洛因之次數等陳述，前後不一，
存有嚴重瑕疵，已無證據能力，原判決仍採為犯罪證據，與規定
不合，且與經驗法則相違云云。惟查：犯罪事實之認定、證據之
取捨及其證明力如何，乃事實審法院自由判斷之職權，如其取捨
判斷不違背經驗法則與論理法則，即不得指為違法，而據為上訴
第三審之理由。又經驗法則或論理法則，俱屬客觀存在之法則，
非當事人主觀之推測，若僅憑上訴人之主觀意見，漫事指為有違
經驗法則或論理法則，即不足據以辨認原判決已具備違背法令之
形式。本件原審已在判決內說明本於調查所得心證，分別定其取
捨而為事實判斷之理由，並依確認之事實，說明甲○○於九十一
年十一月十五日之警詢自白係出於任意性，經勘驗該警詢錄音帶
及傳喚證人調查結果，因甲○○表明要委任辯護人到場，錄音帶
始暫時切換停頓，嗣以甲○○表示不予委任，遂繼續錄音，該錄
音實質上並無不連續之情事，且該警詢筆錄與其當時陳述相符，
相較於其在審理中迴護丙○○等人而不足採信之陳述，因具有較
可信之特別情況，又為證明事實所必要，有證據能力，乃採為認
定乙○○與丙○○係販賣海洛因之共同正犯之論據，核無違背客
觀存在之經驗法則與論理法則，自屬原審採證、認事之適法職權
行使，並無上訴人等三人所指判決理由不備、矛盾或違反證據法
則之情事。又所謂販賣，祇要以營利為目的，將標的物販入或賣
出，有一於此，其犯罪即屬完成，並不以販入與賣出間賺有差價
為必要，且原判決並未認定丙○○、乙○○先以每小包一千元價
格買入海洛因後，再以同一價格賣出，丙○○、乙○○指原判決
認定彼等以每小包一千元價格購入，再以每包一千元價格售出為
理由矛盾等，顯非依據卷內訴訟資料指摘，不得據為合法之第三
審上訴理由。再證人之陳述有部分前後不符，或相互間有所歧異
時，究竟何者為可採，法院仍得本其自由心證予以斟酌，非謂一
有不符或矛盾，即應認其全部均為不可採信，如其基本事實之陳
述與真實性無礙時，則仍非不得予以採納。洪國恭等人陳述向上
訴人等三人購買海洛因之次數，前後雖有不同，原審本於職權得
其心證，認明彼等販賣予洪國恭等人之次數，自無違法可言。而
量刑之輕重，乃實體法上賦予法院得依職權自由裁量之事項，原
判決斟酌刑法第五十七條各款所列情狀而為刑之量定，既未逾越
法定刑度，又非濫用其權限，即不得任意指為違法。上訴人等三
人就販賣第一級毒品之其餘上訴意旨，或仍執陳詞，重為事實上
爭執，或未具體指明有何應於審判期日調查之證據而未予調查，
或就原審本於職權已於判決詳為論斷之事項，漫事指為違法，殊
非適法之第三審上訴理由。應認丙○○、甲○○關於販賣第一級
毒品及乙○○部分之上訴均違背法律上之程式，予以駁回。
據上論結，應依刑事訴訟法第三百九十七條、第四百零一條、第
三百九十五條前段，判決如主文。
中　　華　　民　　國　九十四　年　　九　　月  二十二  日
                      最高法院刑事第九庭
                          審判長法官  張　淳　淙
                                法官  張　春　福
                                法官  呂　丹　玉
                                法官  洪　昌　宏
                                法官  林　勤　純
      本件正本證明與原本無異
                                      書  記  官
中　　華　　民　　國　九十四　年　　九　　月　二十七　日
                                                   ｍ
